臺灣臺北地方法院民事判決　　　　　　　99年度訴字第4655號
原　　　告　盛忠立
被　　　告　郎豐儀
　　　　　　羅國瑛
上列當事人間損害賠償事件，本院於民國100年11月8日言詞辯論
終結，判決如下：
    主      文
原告之訴及假執行之聲請均駁回。
訴訟費用由原告負擔。
    事實及理由
一、原告起訴主張：
  (一)被告於民國93年10月7日在所成立之個人網頁（網址分別為
    http://maomo.myweb.hinet.net/money/000000-0.htm、htt
    p://maomi.myweb.hinet.net/money/9311/000000-0.htm）
    ，刊登「小福生日快樂(一)(二)」等二篇文章（卷一第173-175
    頁），內容略以「小福爸說今天是小福生日，請大家來吃豬
    腳…小福生日快樂的主角當然是豬腳要登場了，這個是滷的
    ，是人吃的（不過我可不敢吃），A了幾塊要給妮可、邁可
    、琪琪、皮哥等等…11點以後的狗狗吃，我很有心吧。^__
    ^ …結果晚上邁可來太晚了，笨蛋money爸把豬腳給了別隻
    狗，氣死人了。」等語，故意不告知觀者「小福生日快樂」
    晚會是原告所籌備主辦，並在晚會中未經允許狀況下將晚會
    主菜「生日豬腳」以預備容器裝置取走多份，以致於應邀參
    加狗友及狗到會場卻無主餐「生日豬腳」可分享的場面發生
    ，破壞傷害毀損了原告在社區狗友間、熱心服務狗友和狗的
    名譽、信用、人格、地位、尊嚴及信任，爰依民法第18條、
    第1874條、第185 條規定請求被告賠償損害新臺幣（下同）
    10萬元及慰撫金30 萬元。
  (二)被告復於97年10月10日凌晨12時37分在其個人網頁（網址為
    http://blog.sina.com.tw/gomimi/article.php?pbgid=674
    4&cntryid=5）刊登「做惡」文章（卷一第176頁），內容略
    以「我從來不知道我的blog是做惡…最近有人來找我的喳，
    是一個狗友…這個狗友，在前天還是大前天，我和money爸
    在蹓毛咪的時候，質問我，問我還記不記得在三個月前跟我
    講的事，你為什麼還沒有刪除我的照片，我說我不記得…到
    了晚上，因為要幫毛咪女王買飼料，又碰到他，因為我去頂
    好買飼料，剩money爸一個人帶著毛咪，又來了，說什麼我
    們在做惡？做什麼惡啊？我的狗友誌blog，甚至這個blog…
    我有用這兩個blog做什麼惡嗎？所有在blog的事都是在陳述
    事實，我有編過什麼東西嗎？10月5日你質問我，說我侵犯
    你的肖像權，我立刻在當天有空時刪除，我不知道侵犯你什
    麼肖像權…我不知道你來找我喳有什麼目的？但，三年前你
    明明知道，我還問過你，有網友留言說很喜歡你家的狗，你
    還回我說，叫他來國宅看啊，如今為何會變成這樣，真令我
    傷心。」等語，強調原告是找被告碴、有目的的找碴、並以
    謊言只原告知曉網路事，更說明是原告答應的、栽贓冤枉、
    裝無辜可憐、混淆視聽的天大謊言！被告雖未在文章內指名
    是原告，但是被告預置了「狗友」、「刪除」及「侵犯肖像
    權」，任何人只要點找「毛毛篇」，發現被刪除了，再尋找
    其他也刪除的文章即知是「毛毛主人、毛爸」在坑人做不法
    事，爰依民法第18條、第184條、第185條規定請求被告就侵
    害原告人格、名譽權部分負擔賠償責任，請求被告賠償7萬
    元及慰撫金7萬元。
  (三)原告於97年10月11日早上10時許在社區中庭適遇被告，被告
    於原告詢問「前面事都還不解釋現在又放文章是什麼意思？
    既然要寫為什麼不把所有事實寫出來？請大家公評。為什麼
    不敢寫！」時，被告羅國瑛竟大聲喊叫「救命啊！騷擾…有
    人騷擾我們！救命啊！」等語，並走向警察報案指稱原告在
    騷擾被告，請警察幫忙排除，但因連續假期整個社區擠滿人
    潮圍觀，這是被告的預謀詭詐，重傷害原告、名譽、自由、
    信用、隱私等權，請求被告賠償16萬元及慰撫金30萬元。
  (四)並聲明：1.被告應給付原告100萬元，及自各案事件行為日
    起至清償日止，按年息5%計算之利息；2.被告須在發生侵權
    行為事件的網路部落格及在報紙刊登向原告道歉回復名譽；
    3.願供擔保，請准宣告假執行。
二、被告則以：並未有原告所主張侵害權利之行為，原告已就妨
    害名譽部分提起刑事附帶民事訴訟，經臺灣臺北地方法院以
    100年度重訴字第476號審理，顯已違反民事訴訟法第253條
    一事不再理原則；刑事部分被告羅國瑛已獲不起訴處分，被
    告郎豐儀獲臺灣高等法院以100年度上易字第565號判決無罪
    ，且原告於起訴狀稱「自97年9月7日申請台灣大哥大公司無
    線網路卡後，在97年9月17日開始幾個月時間陸續發現被告
    所寫文章涉及攻擊破壞原告各項權益之文章」，是原告請求
    權應已罹於時效消滅，為此聲明：原告之訴駁回。
三、兩造不爭執事項：
  (一)原告前以被告等於網路個人網頁撰寫文章涉犯妨害名譽罪提
    起刑事告訴，經臺灣臺北地方法院檢察署就被告郎豐儀所撰
    寫「別再喝了～～～」、「成功狗友會圓滿落幕(一)(二)」、「
    可惡的狗主人」、「華國飯店舉辦成功國宅狗友會」、「台
    北成功社區狗友誌-毛毛篇」等文章部分，以99年度偵續二
    字第37號聲請簡易判決處刑，本院以99年度易字第2634號審
    理後，就「別再喝了～～～」、「可惡的狗主人」等二篇文
    章部分分別判處被告郎豐儀拘役50日、50日，被告郎豐儀不
    服提起上訴，經臺灣高等法院以100年度上易字第565號受理
    後，於100年6月14日為被告郎豐儀無罪之確定判決；而就被
    告羅國瑛部分，則經臺灣臺北地方法院檢察署以98年度偵字
    第20070號、98年度偵字第28377號、98年度偵續字第855號
    為不起訴處分，原告不服聲請再議，亦遭臺灣高等法院檢察
    署以99年度上聲議字第724號駁回確定。
  (二)原告嗣於99年9月21日提起刑事附帶民事訴訟，請求「被告
    應賠償原告600萬元及自99年9月28日起至清償日止，按年息
    5%計算之利息」，經本院以100年度重訴字第476號審理後，
    就「成功狗友會圓滿落幕(一)(二)」、「華國飯店舉辦成功國宅
    狗友會」、「台北成功社區狗友誌-毛毛篇」部分，於100年
    7月12日以原告提起刑事附帶民事訴訟不合法為由，裁定駁
    回原告之訴；而就「別再喝了～～～」、「可惡的狗主人」
    等二篇文章部分，則於100年7月12日判決駁回原告之訴。
四、得心證之理由：
  (一)經查，原告主張上開事實，業據其提出被告部落格文章為證
    ，並主張被告上開行為不法侵害原告人格權、名譽權；被告
    則以並未侵害原告權利，且原告就本件訴訟業已提起刑事附
    帶民事訴訟，原告再行起訴違反一事不再理原則，又原告於
    起訴狀自稱於97年9月17日起即知被告於部落格撰寫文章，
    其請求權亦應已罹於時效等語置辯。是本件所應審究者厥為
    ：原告提起本件訴訟，有無一事不再理原則（重複起訴禁止
    原則）之適用？被告有無不法侵害原告權利之行為？以下分
    別論述之。
  (二)按訴訟標的之法律關係，於確定之終局判決中已經裁判者，
    就該法律關係即有既判力，當事人之一造以該確定判決之結
    果為基礎，於新訴訟用作攻擊防禦方法時，他造應受其既判
    力拘束，不得以該確定判決言詞辯論終結前，所提出或得提
    出而未提出之其他攻擊防禦方法為與該確定判決意旨相反之
    主張，此就民事訴訟法第400第1項規定之趣旨觀之甚明，最
    高法院42年台上字第1306號判例意旨已明揭其意；又訴訟標
    的，乃原告為確定其私權之請求，或所主張或否認之法律關
    係是否存在，欲法院對之加以審判之對象。而為法院審判對
    象之法律關係，應為具體特定之權利義務關係，而非抽象之
    法律關係，即原告起訴以何種法律關係為訴訟標的，應依原
    告起訴主張之原因事實定之，原告前後主張之原因事實不同
    ，其為訴訟標的之法律關係自亦不同，即非同一事件（最高
    法院84年度台上字第2194號裁判意旨參照）。查原告前依民
    法第184條、第195條規定提起刑事附帶民事訴訟請求被告賠
    償600萬元部分，經本院以100年度重訴字第476號審理後，
    就「成功狗友會圓滿落幕(一)(二)」、「華國飯店舉辦成功國宅
    狗友會」、「台北成功社區狗友誌-毛毛篇」部分，於100年
    7月12日以原告提起刑事附帶民事訴訟不合法為由，裁定駁
    回原告之訴；而就「別再喝了～～～」、「可惡的狗主人」
    等二篇文章部分，則於100年7月12日判決駁回原告之訴。而
    原告提起本件訴訟，係主張被告於「小福生日快樂(一)(二)」、
    「做惡」刊登二篇文章以及被告於97年10月11日在成功國宅
    社區中庭公然侮辱、誣告原告等行為侵犯原告人格權、名譽
    權，並依民法第18條、第184條、第185條請求被告負擔損害
    賠償責任，惟此與上開刑事附帶民事訴訟事件所請求之原因
    事實及訴訟標的法律關係均顯有不同，前者係僅就「別再喝
    了～～～」、「可惡的狗主人」等二篇文章依民法第184條
    規定請求損害賠償600萬元，後者則係對「小福生日快樂(一)
    (二)」、「做惡」及被告於97年10月11日在成功國宅社區中庭
    公然侮辱、誣告原告等行為，依民法第18條、第184條、第
    185條規定請求被告賠償100萬元，二者顯非同一事件，自無
    民事訴訟法第253條一事不再理原則之適用。準此，被告抗
    辯本件已經本院以100年度重訴字第476號判決，原告不得再
    為起訴請求，即非有據。
  (三)次按言論自由為人民之基本權利，為憲法第11條明文保障之
    權利，國家應給予尊重及最大限度之維護，俾人民得以實現
    自我、溝通意見、追求真實及監督各種政治或社會活動之功
    能得以發揮，惟為兼顧對個人名譽、隱私及公共利益之保護
    ，法律並非不得對言論自由依傳播方式為合理之限制，司法
    院大法官會議第509號解釋揭櫫明確。惟名譽係開放概念，
    一人行使言論自由是否因而侵害他人之名譽，構成不法，應
    依法益權衡加以判斷。上開509號解釋旨在衡平憲法所保障
    之言論自由與名譽權兩種法益，在民事事件中，就一人行使
    言論自由，是否構成不法侵害，基於法律秩序的統一性，應
    就整體法規範予以評價考量，因憲法為民事法之上位規範，
    在為民事法解釋時亦不應違反憲法原則及憲法精神，而應採
    合憲解釋為之。是上開509號解釋於民事法中應予適用，而
    將該解釋文揭櫫之概念及刑法第310條第3項、第311條除外
    規定，置於民事個案中予以考量，而作為侵害名譽權行為之
    阻卻不法事由，俾使上開509號解釋揭櫫之精神在下位法律
    規範中之之價值判斷一致，以維護法律秩序之整體性。易言
    之，司法院大法官會議第509號解釋於民事法中應予適用，
    而將該解釋文揭櫫之概念及刑法第310條第3項、第311條除
    外規定亦於民事個案中予以考量，作為侵害名譽權行為之阻
    卻不法事由。亦即，凡與公共利益有關之真實事項，如基於
    保護個人名譽而不得宣佈，不免過當且未慮及社會利益，刑
    法經參酌損益，乃規定誹謗之事具真實性者不罰，僅於涉及
    私德而與公共利益無關者，不在此限；又保護名譽權，應有
    相當之限制，若一味箝束言論，足為社會之害，則以善意發
    表言論，就可受公評之事為適當之評論者，不問真偽，概不
    予處罰。上開個人名譽權與言論自由發生衝突之情形，於民
    事亦然，有關上開不罰之規定，於民事事件亦得採為審酌標
    準。因此，然參照上開大法官會議釋字第509號解釋意旨，
    如行為人非明知不實，而本於其查證之資料，確信其所指述
    之內容為真實，未杜撰虛捏或任意誇大，以毀損他人名譽之
    惡念，而對於可受公評之事，發表言論以表示其個人之看法
    與主張，縱事後證明與真相有所出入，仍不得遽認有侵害名
    譽之故意或過失。是故，行為人之言論雖損及他人名譽，惟
    其言論屬陳述事實，如能證明其為真實，或行為人雖不能證
    明言論內容為真實，但依其所提證據資料，足認為行為人有
    相當理由確信其為真實者；或言論屬意見表達，如係善意發
    表，對於可受公評之事而為適當之評論者，無所謂真實與否
    ，均難謂係不法侵害他人之權利，尚難令負侵權行為損害賠
    償責任，最高法院96年度台上字第928號、97年度台上字第
    970 號判決為同一見解可供參考。
  (四)查原告主張被告於93年10月7日撰寫「小福生日快樂(一)(二)」
    等二篇文章，於其個人網頁上公開任人瀏覽，侵害原告人格
    權、名譽權等事實，固據原告提出網路部落格文章等件為證
    。然查，原告雖以當日聚會之主餐豬腳為其準備，被告未於
    文章內敘明，並將豬腳取走使得後來狗友無法享用，即屬侵
    害原告人格權、名譽權云云，惟就被告所撰寫「小福生日快
    樂(一)(二)」等2篇文章部分，僅就93年10月7日「福爸說今天是
    小福生日，請大家來吃豬腳」部分為客觀陳述，敘述當日到
    場狗友以及與其他狗友聚會之經過，則被告就該2篇文章所
    述，縱通篇未提及原告名字，惟被告係經「福爸」告知當日
    為「小福」之生日，藉以舉辦生日宴會提供餐點予參與之狗
    友分享，為被告以自身經歷陳述客觀上所見事實，並非憑空
    虛捏之不實言論，且有相當理由確信其為真實，被告亦無所
    謂侵害原告名譽、人格之真實惡意，是被告所為僅屬「事實
    陳述」，尚不具不法性，與侵權行為損害賠償責任之要件顯
    不相當，自難令其負擔損害賠償責任。
  (五)原告復主張被告於97年10月10日撰寫「做惡」文章，使任何
    人只要於其個人網頁中搜尋「毛毛篇」，即有使不特定人知
    悉原告為「毛毛主人、毛爸」，而使瀏覽網頁之不特定人對
    原告產生誤解云云。然查，被告所撰寫「做惡」文章之內容
    ，並未敘及「來找碴狗友」的姓名，依文章內容觀察亦無法
    使他人知悉該「來找碴狗友」為何人，況且，被告係就「來
    找碴狗友」之事為自身情緒意見表達，屬對於可受公評之事
    而為適當之評論，均不足認為有針對原告而為貶抑評價之情
    形，揆諸上揭最高法院裁判意旨，依被告之遣詞用字、運句
    語法整體以觀，或依其文詞內容所引發之適度聯想，以客觀
    社會通念價值判斷，並不足以對原告之權益產生侵害，自難
    謂已侵害原告名譽、人格、信用等權利，是原告主張被上開
    行為侵害權利云云，顯屬無據。
  (六)原告又主張被告羅國瑛於97年10月11日趁連續假期社區人滿
    為患時，於成功國宅社區中庭大聲喊叫「救命啊！騷擾…有
    人騷擾我們！救命啊！」等語，並報警請求協助，有使社區
    住戶圍觀，並侵害原告名譽權、人格權、信用權等權利云云
    。惟按，基於人性尊嚴之理念，個人主體性及人格之自由發
    展，應受憲法保障（司法院大法官會議解釋第603號解釋參
    照）。為維護個人主體性及人格自由發展，除憲法已保障之
    各項自由外，於不妨害社會秩序公共利益之前提下，人民依
    其意志作為或不作為之一般行為自由，亦受憲法第22條所保
    障。人民隨時任意前往他方或停留一定處所之行動自由（司
    法院大法官會議解釋第535號解釋參照），自在一般行為自
    由保障範圍之內。惟此一行動自由之保障並非絕對，如為防
    止妨礙他人自由，維護社會秩序所必要，尚非不得以法律或
    法律明確授權之命令予以適當之限制。對個人前述自由權利
    之保護，並不因其身處公共場域，而失其必要性。在公共場
    域中，人人皆有受憲法保障之行動自由。惟在參與社會生活
    時，個人之行動自由，難免受他人行動自由之干擾，於合理
    範圍內，須相互容忍，乃屬當然。如行使行動自由，逾越合
    理範圍侵擾他人行動自由時，自得依法予以限制。在身體權
    或行動自由受到侵害之情形，該侵害行為固應受限制，即他
    人之私密領域及個人資料自主，在公共場域亦有可能受到干
    擾，而超出可容忍之範圍，該干擾行為亦有加以限制之必要
    。蓋個人之私人生活及社會活動，隨時受他人持續注視、監
    看、監聽或公開揭露，其言行舉止及人際互動即難自由從事
    ，致影響其人格之自由發展。尤以現今資訊科技高度發展及
    相關設備之方便取得，個人之私人活動受注視、監看、監聽
    或公開揭露等侵擾之可能大為增加，個人之私人活動及隱私
    受保護之需要，亦隨之提升。是個人縱於公共場域中，亦應
    享有依社會通念得不受他人持續注視、監看、監聽、接近等
    侵擾之私人活動領域及個人資料自主，而受法律所保護。惟
    在公共場域中個人所得主張不受此等侵擾之自由，以得合理
    期待於他人者為限，亦即不僅其不受侵擾之期待已表現於外
    ，且該期待須依社會通念認為合理者。系爭規定所稱跟追，
    係指以尾隨、盯梢、守候或其他類似方式，持續接近他人或
    即時知悉他人行蹤，足以對他人身體、行動、私密領域或個
    人資料自主構成侵擾之行為。至跟追行為是否無正當理由，
    須視跟追者有無合理化跟追行為之事由而定，亦即綜合考量
    跟追之目的，行為當時之人、時、地、物等相關情況，及對
    被跟追人干擾之程度等因素，合理判斷跟追行為所構成之侵
    擾，是否逾越社會通念所能容忍之界限，此有司法院大法官
    會議第689號解釋理由書闡釋在案，是人民基於生活私密領
    域不受侵擾之自由及個人資料之自主權，而請求國家以警察
    力量介入排除他人跟追行為，本屬人民自由權利之行使，難
    認有何不法性，而應負擔侵權行為損害賠償責任之理。而被
    告等基於上開權利，於97年10月11日在成功國宅社區中庭遇
    見原告，受到原告不當跟追侵擾行為，因此請求警察機關及
    時介入，制止排除因原告跟追行為對被告所生之危害或侵擾
    ，並由警察機關採取必要措施，對原告為身分查證及資料蒐
    集、記錄事實等解決紛爭所必要之調查，亦屬其自由權利之
    行使，是難認被告請求警察機關介入排除原告跟追行為，即
    屬不法侵害原告名譽權、人格權、信用權等權利，原告據此
    主張被告不法侵害權利，難認有據。
  (七)準此，被告所為係就自身經歷為「事實陳述」、對於可受公
    評之事而為適當之評論以及依其自由權利為正當之行使，並
    無侵害原告權利之虞；是故，原告主張被告於網路個人網頁
    撰寫文章以及報警侵害原告名譽、信用、人格等權利，均屬
    無據，應予駁回。
五、綜上所述，原告依民法第18條、第184條、第185條規定請求
    被告負擔損害賠償責任，請求：1.被告應給付原告100萬元
    ，及自各案事件行為日起至清償日止，按年息5%計算之利息
    ；2.被告須在發生侵權行為事件的網路部落格及在報紙刊登
    向原告道歉回復名譽，均無理由，應予駁回。又原告之訴既
    經駁回，其假執行之聲請亦乏所據，爰併予駁回之。
六、本件事證已臻明確，兩造其餘攻擊防禦方法、聲請調查之證
    據及所舉未經援用之證據，經本院斟酌後，認為均不足以影
    響本判決之結果，爰不一一論述，附此敘明。
七、據上論結，原告之訴為無理由，爰依民事訴訟法第78條，判
    決如主文。
中    華    民    國   100    年    11    月    29    日
                  民事第七庭    法  官  蘇嘉豐
以上正本係照原本作成。
如對本判決上訴，須於判決送達後20日內向本院提出上訴狀。如
委任律師提起上訴者，應一併繳納上訴審裁判費。
中    華    民    國   100    年    11    月    29    日
                                書記官  林鈞婷